【裁判字號】    97,聲再,26
【裁判日期】    971230
【裁判案由】    聲請再審
【裁判全文】
臺灣板橋地方法院刑事裁定              97年度聲再字第26號
聲   請   人
即 自  訴 人  庚○○
受 判  決 人
即   被   告  乙○○
              丙○○
              己○○
                      原住花蓮.
              戊○○
              黃建銘
              張莊基
被        告
即非受判決人  甲○○
              丁○○
上列聲請人即自訴人因自訴受判決人等涉犯殺人罪嫌等案件，對
於本院79年度自字第546 號，中華民國80年1 月14日確定判決，
聲請再審，本院裁定如下：
    主  文
再審之聲請駁回。
    理  由
一、本件聲請再審意旨詳如附件之聲請再審狀所載。
二、受判決人乙○○、戊○○、黃建銘、張莊基4 人部分：
(一)、按受判決人之不利益聲請再審，於判決確定後，經過刑法第
    80條第1 項期間二分之一者，不得為之；法院認聲請再審之
    程序違背規定者，應以裁定駁回之，刑事訴訟法刑事訴訟法
    第428條、第433條分別定有明文。
(二)、原確定判決即聲請人庚○○自訴受判決人即被告乙○○、戊○○、黃建銘、張莊基分別涉有教唆殺人、偽造文書、違反
    著作權法、湮滅隱匿刑事證據等罪嫌云云，經本院於民國80
    年1 月14日以79年度自字第546 號刑事判決不受理，後經自
    訴人即聲請人不服提起上訴，再經臺灣高等法院於80年6 月
    27日以已逾上訴期間為由而以80年度上訴字第2733號刑事判
    決上訴駁回，復經聲請人不服提起上訴，再經最高法院於80
    年12月4 日以80年度臺上字第5649號判決上訴駁回確定在案
    ，業經本院核閱前揭卷宗屬實，並上開判決書及受判決人乙○○等4 人之臺灣高等法院被告前案紀錄表各乙份在卷可稽
    。然聲請人自訴受判決人乙○○、戊○○、黃建銘、張莊基
    分別涉犯教唆殺人、偽造文書、違反著作權法、湮滅隱匿刑
    事證據等罪（按聲請人係自訴受判決人乙○○教唆殺人、自
    訴受判決人戊○○偽造文書及違反著作權法罪，自訴受判決
    人張莊基登載不實及湮滅、隱匿刑事證據罪，自訴受判決人
    黃建銘湮滅、隱匿刑事證據罪），其追訴權時效，依民國94
    年2 月2 日修正公布並於95年7 月1 日施行前之刑法（下簡
    稱修正前刑法）第80條第1 項各款之規定，最長者為殺人罪
    之20年（上開刑法追訴權時效之規定，參照修正後刑法第2
    條第1 項前段規定，應適用行為時之法律即修正前刑法第80
    條規定），而聲請人於本院前開判決確定，經修正前刑法第
    80條第1 項各款所定期間二分之一後即97年7 月30日，始向
    本院具狀聲請再審，此有刑事再審之訴狀上蓋有本院收狀戳
    在卷可稽，是聲請人係於本院前開判決確定後，迄今已經過
    追訴權時效後聲請再審。則揆諸前開規定及說明，此部分聲
    請再審程序為不合法，應予駁回。
三、受判決人丙○○部分：
(一)、按為被告之不利益聲請再審者，以被告受已受有罪、無罪、
    免訴或不受理之確定判決者為限，刑事訴訟法第422 條定有
    明文。
(二)、經查：本件之受判決人丙○○，業經本院以79年度自字第54
    6 號刑事判決管轄錯誤，並諭知移送臺灣臺北地方法院審理
    確定在案，此有本院79年度自字第546 號刑事判決1 份可稽
    ，並有受判決人丙○○之臺灣高等法院被告前案紀錄表乙份
    可佐，足證受判決人丙○○並非受有罪、無罪、免訴或不受
    理判決確定在案，則揆諸上開規定及說明，聲請人自不得對
    受判決人丙○○所受上開管轄錯誤之確定判決聲請再審，是
    聲請人聲請就受判決人丙○○聲請再審云云，亦不合法，應
    予駁回。
四、受判決人己○○部分：
(一)、按為受判決人之不利益聲請再審之案件，受判決人於再審判
    決前死亡者，其再審之聲請及關於再審之裁定，失其效力，
    刑事訴訟法第438 條定有明文，是以，受判決人已死亡者，
    即不得為其不利益，聲請再審，至為灼然。
(二)、經查：受判決人己○○業已於78年7 月27日死亡，此有花蓮
    縣警察局吉安鄉戶政事務所函及所附戶籍謄本在本院79年度
    自更字第5 號卷第12、13頁（詳見臺灣高等法院79年度上訴
    字第2217號己○○等殺人案件判決書，附在臺灣高等法院87
    年度抗字第506 號卷第58、59頁）可佐，且本院79年度自字
    第546 號刑事判決因而依刑事訴訟法第303 條第5 款之規定
    諭知不受理之判決，亦經聲請狀載明（詳見聲請狀第8 頁）
    ，是受判決人己○○既已死亡，則聲請人為受判決人己○○
    之不利益，聲請本件之再審云云，揆諸前揭規定及說明，亦
    不合法，應予駁回。
五、非受判決人甲○○、丁○○2 人部分：
(一)、按對受判決人聲請再審者，應以該受判決人確曾受有刑事確
    定判決者為限，此揆諸刑事訴訟法第420 條至422 條之規定
    即明。
(二)、經查：聲請人雖聲請對甲○○、丁○○2 人再審云云，然甲○○、丁○○均非本院79年度自字第546 號確定判決之受判
    決人之一乙節，業經本院核閱前揭卷宗屬實，並有本院上開
    判決書可稽，是聲請人聲請對甲○○、丁○○2 人再審云云
    ，則揆諸上述規定及說明，亦不合法，應予駁回。
據上論斷，應依刑事訴訟法第433 條，裁定如主文。
中    華    民    國    97    年    12    月    30    日
              刑事第十八庭審判長法  官  林淑婷
                                法  官  邱景芬
                                法  官  饒金鳳
以上正本證明與原本無異。
如不服本裁定應於送達後5 日內向本院提出抗告狀。
                                書記官 王春森
中    華    民    國    97    年    12    月    30    日


司法院資訊處製作；財團法人民間司法改革基金會備份。
